臺灣高等法院刑事判決
110年度上訴字第2525號
上  訴  人  
即  被  告  陳景暉




選任辯護人  閻道至律師            
上列上訴人因強盜等案件，不服臺灣士林地方法院109年度訴字
第289號，中華民國110年5月31日第一審判決（起訴案號：臺灣
士林地方檢察署109年度少連偵字第2號），提起上訴，本院判決
如下：
    主  文
原判決撤銷。
陳景暉共同犯攜帶兇器強盜罪，處有期徒刑柒年。
扣案之BB槍壹把（無彈匣）沒收；未扣案之犯罪所得第三級毒品
愷他命拾公克及梅片伍片均沒收，於全部或一部不能沒收或不宜
執行沒收時，追徵其價額。
    事  實
一、陳景暉、卓子健（由本院另審結）因沾染毒品，缺錢購買，
    竟共同意圖為自己不法之所有，基於攜帶兇器強盜之犯意聯
    絡，於民國108年12月1日晚上11時56分許，先由卓子健以通
    訊軟體「WeChat」向翁祖天（「WeChat」暱稱「小天」，涉
    嫌違反毒品危害防制條例部分，由檢察官另行偵辦)聯絡，
    表示欲向翁祖天購買第三級毒品愷他命20公克及摻有毒品之
    梅片10片，並約定在臺北市北投區承德路7段溫拿旅館附近
    交易，復推由陳景暉攜帶其所有不具殺傷力，但可供兇器使
    用之BB槍（無彈匣）1把（下稱本案槍枝），作為強盜之工
    具，嗣於108年12月2日凌晨1時許，陳景暉騎乘車牌號碼000
    -0000號普通重型機車搭載卓子健，前往臺北市北投區立農
    街1段22巷口，陳景暉另連繫少年葉○丞（由臺灣士林地方法
    院少年法庭另審結）自行搭乘計程車前往約定交易地點附近
    之統一便利商店等候指令，並負責於附近之公園監看到場之
    人（尚無證據證明葉○丞對上揭加重強盜犯行知情）。嗣於1
    08年12月2日凌晨1時9分許，翁祖天騎乘車牌號碼000-000號
    普通重型機車抵達約定之溫拿旅館門口前，卓子健復使用「
    WeChat」聯絡翁祖天，前往臺北市北投區立農街1段22巷口
    進行交易，翁祖天遂徒步前往該處後，陳景暉與卓子健先假
    意欲購買毒品，翁祖天再走回上開溫拿旅館門口前騎乘其上
    開機車返回現場巷弄內，待翁祖天將約定之上開毒品愷他命
    及梅片出示陳景暉與卓子健檢查品質時，陳景暉即持事先準
    備之本案槍枝，以握把處敲擊翁祖天頭部左側太陽穴位置，
    造成翁祖天受有頭部撕裂傷約3.5公分之傷害，至使翁祖天
    不能抗拒，而共同強取翁祖天之上開毒品得手，陳景暉及卓
    子健隨即騎乘車牌號碼000-0000號普通重型機車逃離現場，
    並前往臺北市○○區○○路0段00號友人住處藏匿，葉○丞則搭乘
    計程車離開，上開強盜所得毒品則由卓子健、陳景暉平分施
    用。嗣經翁祖天報警處理，為警調閱現場及沿路監視器錄影
    畫面，並於108年12月3日下午3時32分許及同（3)日晚上11
    時37分許，分別通知葉○丞、卓子健及陳景暉到案說明，復
    經陳景暉、卓子健同意搜索，而於108年12月3日晚上9時13
    分許、9時45分許，各在臺北市○○區○○○路0段0號、臺北市○○
    區○○○路0段0號2樓，扣得本案槍枝1把、卓子健使用之手機1
    支（三星廠牌、手機號碼0000000000)，而查悉上情。
二、案經翁祖天訴由臺北市政府警察局北投分局報請臺灣士林地
    方檢察署檢察官偵查起訴。
    理  由
壹、證據能力：
一、本件以下所引用之供述或非供述證據（除證人即告訴人翁祖
    天於警詢及偵查中之供述，詳後述），因檢察官、被告陳景
    暉及其辯護人對各該證據方法均同意作為證據(見本院卷第1
    11頁至第113頁)，且迄至言詞辯論終結前均未聲明異議（見
    本院卷第375頁至第377頁），本院審酌上開供述或非供述等
    證據資料製作時之情況，無不當取供及證明力明顯過低之瑕
    疵，認以之作為證據應屬適當，揆諸前開規定，本院認前揭
    證據資料均有證據能力，合先敘明。
二、本案以下所引用證人即告訴人翁祖天於檢察官偵訊時所為之
    證述，業經具結（見臺灣士林地方檢察署109年度少連偵字
    第2號卷《下稱偵卷》第213頁），被告於原審之辯護人雖主張
    上開證言無證據能力，然被告於原審之辯護人並未釋明依上
    開證人證述時之情況，有何顯不可信之情形；又告訴人翁祖
    天經原審、本院審理時均傳喚、拘提未到場，辯護人於本院
    審理時已捨棄傳喚告訴人翁祖天(見本院卷第377頁)，本院
    審酌上情，認無妨礙被告陳景暉對質詰問之權利，則上開證
    人於檢察官偵訊時經具結之證詞，依刑事訴訟法第159條之1
    第2項規定，自有證據能力。
三、至告訴人翁祖天於警詢時所為陳述，屬被告以外之人於審判
    外所為之陳述，而經被告之辯護人於原審爭執其證據能力（
    見原審卷第122 頁），觀諸告訴人警詢、檢察官偵訊時之指
    述，認告訴人警詢之陳述，尚不具不可替代性，依刑事訴訟
    法第159條第1項規定，不具證據能力。
貳、實體認定：
一、被告陳景暉於本院審理時未到庭，惟其於原審審理時坦認確
    於上開時、地持本案槍枝，與同案共犯卓子健、少年葉○丞
    前往約定地點，迨告訴人翁祖天將上開毒品交予被告及卓子
    健後，被告即持本案槍枝以握把敲打告訴人翁祖天頭部左側
    太陽穴，並騎乘機車離開現場等情不諱，惟矢口否認有何加
    重強盜犯行，辯稱：當時是要跟翁祖天交易毒品，且找葉○
    丞到現場負責把風，是怕交易過程出問題，也怕有警察，後
    來因為價錢及翁祖天的態度不好，所以才互相叫囂後拉扯，
    伊確實有攻擊翁祖天，當下伊不知道卓子健有拿到愷他命及
    梅錠10片，是回去之後卓子健才說，伊才知道毒品在伊等這
    裡，後來伊跟卓子健就對分施用完，伊沒有強盜的意思，純
    粹是買賣毒品衍生的糾紛等語。辯護人則略以：告訴人翁祖
    天之立場難免偏頗，翁祖天一開始說是被刀捅，但檢驗卻沒
    有任何刀傷，其指述不可採信。另觀同案共犯卓子健於本院
    審理時證述：發生衝突後，翁祖天有與被告陳景暉扭打與叫
    囂，此節與少年葉○丞之證述相符，可見本案係屬突發性衝
    突，參以告訴人尚且與被告陳景暉扭打叫囂，可認告訴人尚
    未達不能抗拒之程度，本案應僅論以搶奪罪等語。
二、經查：
　㈠被告陳景暉與同案共犯卓子健於上開時、地，由卓子健藉購
    買毒品為由，邀約告訴人翁祖天交易毒品，被告並命少年葉
    ○丞至現場監看到場之人，迨翁祖天依約前往與被告、卓子
    健見面後，被告及卓子健於檢驗毒品品質之際，旋由被告持
    本案槍枝以握把處敲擊翁祖天之頭部，被告及卓子健並將取
    得之毒品愷他命20公克及摻有毒品之梅片10片攜離現場，被
    告並通知少年葉○丞亦速離開，事後被告及卓子健平分各該
    毒品等事實，業據被告迭於警詢、檢察官偵訊時坦承不諱（
    見偵卷第45頁至第50頁、第209頁），核與共犯卓子健於警
    詢時供述之情節相符（見偵卷第9頁至第15頁），並經少年
    葉○丞於警詢、檢察官偵訊時證述明確（見臺灣士林地方檢
    察署108年度他字第5067號卷《下稱他字卷》第11頁至第18頁
    、第153頁至第161頁），復有本案槍枝、卓子健持用之三星
    廠牌手機1支（門號0000000000）及卷附之卓子健與告訴人
    翁祖天使用WeChat聯絡之對話截圖、語音訊息譯文1份（見
    偵卷第35頁至第36頁）、卓子健與被告陳景暉使用WeChat聯
    絡之對話截圖、語音訊息譯文1份（見偵卷第37頁至第44頁
    ）、少年葉○丞與被告使用Messenger聯絡之對話截圖、語音
    譯文1份（見偵卷第87頁至第123頁）、現場及沿路監視器錄
    影畫面翻拍照片26張（見偵卷第165頁至第177頁）、少年葉
    ○丞搭乘計程車現場監視器及行車紀錄器錄影畫面翻拍照片1
    0張（見他字卷第93頁至第97頁）在卷足佐，而告訴人遭被
    告陳景暉持本案槍枝毆擊頭部，致受有如犯罪事實欄所示之
    傷害，亦有臺北市立萬芳醫院108年12月3日診斷證明書1紙
    及傷勢照片2張（見偵卷第131頁至第133頁）在卷可稽，堪
    認告上揭任意性自白即與事實相符，此部分事實，首堪認定
    。
　㈡辯護人為被告辯護稱：本案是因為告訴人哄抬毒品交易價格
    及態度不好，所以才互相叫囂後拉扯，為偶發性衝突，告訴
    人尚且與被告扭打與叫囂，告訴人並未達不能抗拒之程度，
    應僅論以搶奪罪等語。
　⒈按搶奪罪以乘人不及抗拒，公然掠取其財物為成立要件，雖
    掠奪之際或不免於暴行，然與強盜罪之暴行，必須至使人不
    能抗拒之情形，迥然有別；搶奪與強盜雖同具不法得財之意
    思，然搶奪係乘人不備，公然掠取他人之財物，如施用強暴
    脅迫，至使不能抗拒而取其財物或令其交付者，則為強盜罪
    （最高法院107年台上字第586號判決意旨參照）。刑法強盜
    罪之所謂「不能抗拒」，係指行為人所為之強暴、脅迫等不
    法行為，就當時之具體事實，予以客觀之判斷，足使被害人
    身體上或精神上達於不能或顯難抗拒之程度而言；至所謂強
    暴脅迫手段，祇須抑壓被害人之抗拒，足以喪失其意思自由
    為已足，縱令被害人實際並無抗拒行為或抵抗無效，仍於強
    盜罪之成立，不生影響。
　⒉查被告陳景暉於警詢時供述：「我就從我的屁股口袋拿出一
    把BB槍，直接從被害人的左側眉毛處敲了下去，敲下去之後
    被害人就叫我們不要打他，他就跑了」等語（見偵卷第46頁
    至第47頁），核與同案共犯卓子健於警詢時供述：陳景暉以
    本案槍枝毆擊告訴人頭部，告訴人便開始逃跑等語（見偵卷
    第11頁），並經告訴人翁祖天於檢察官偵訊時指證：我因為
    突然被刀子捅（實為遭本案槍枝敲擊），覺得很暈，有空白
    了幾秒等語（見偵卷第209 頁）均大致相符，並有告訴人之
    診斷證明書及傷勢照片等件在卷為憑，足證告訴人頭部左側
    太陽穴遭被告持本案槍枝攻擊，並開始逃跑等情無訛。再者
    ，告訴人所受之傷勢為頭部撕裂傷約3.5公分，則告訴人翁
    祖天所受之傷害，衡情應非刀刃所造成，而係被告陳景暉持
    本案槍枝以握把處猛力敲擊告訴人頭部左側太陽穴附近致傷
    ，亦堪認實。至告訴人就兇器之指述，或因時值深夜而現場
    光線不足，且突遭猛力攻擊，於倉皇之際，未能對於兇器之
    種類明確分辨所致，然該記憶上之落差，並不影響告訴人指
    稱其遭被告持兇器攻擊之事實，倂予敘明。
  ㈢被告與卓子健於檢查毒品品質之際，由被告持隨身攜帶之本
    案槍枝握把處猛力敲擊告訴人之頭部左側大陽穴位置，致告
    訴人受傷並感到暈眩，已如前述。衡諸常情，一般人於頭部
    遭受硬物攻擊而暈眩，殊難於短暫時間內恢復常態意識，於
    客觀上足使其抵抗能力喪失，參以告訴人開始逃跑之情，顯
    見被告上開強暴行為，已使告訴人之身體、行動及意思自由
    均遭壓制，已達不能或難以抗拒之程度無誤。
  ㈣辯護人雖辯稱：本案是因為告訴人哄抬毒品交易價格及態度
    不好，所以才互相叫囂後拉扯，為偶發性衝突等語。惟查，
    同案共犯卓子健於檢察官偵訊時自白：「我們有事先準備沒
    有殺傷力之槍枝...」等語（見偵緝卷第17頁），再觀諸被
    告與卓子健之微信對話，於案發翌日（108年12月3日）下午
    14時32分，卓子健傳送陳景暉之訊息「我還想再去搶」、「
    這次搶完就夠了」等語，被告覆以「我是都可以」等語，嗣
    於同日下午15時56分，卓子健傳送被告之訊息「我躲在旁邊
    從後面敲哦」、「你東西拿了我就敲他」、你就負責搶他東
    西，我打他」、「我一定要把他打到幹你娘他不能看我」、
    「我越講越不甘心，我他媽一定要再搶一次」、「這次你要
    搶多少」等語（見偵卷第39頁至第42頁），足見被告與卓子
    健於案發後不久，卓子健談及「還想再去搶」、「一定要再
    搶一次」等情，被告則以「我是都可以」等語回傳，惟均非
    論及偶發衝突之處理。綜上，被告與卓子健既預先準備本案
    槍枝前往案發現場，復由被告持本案槍枝攻擊告訴人，案發
    後翌日尚且討論欲再次行搶之事，足見本案並非係因不滿告
    訴人哄抬價格而生口角並偶發衝突所致，被告與卓子健是事
    先預謀本案強盜等情至明。辯護人上開所辯，尚有未合，不
    足採信。
　㈤辯護人另辯稱：告訴人交付毒品，並非係遭到被告之強暴、
    脅迫而為，本案僅構成搶奪罪等語。惟所謂「交付」，係指
    對財物之處分而言，縱認其等因此而先檢查毒品，然斯時告
    訴人之出示或提交並非處分該毒品，該等毒品因被告等藉檢
    查之名，使告訴人暫時出示或提交予其二人檢查，亦未脫離
    告訴人實力之支配，僅該支配力一時弛緩而已，故被告與陳
    景暉於此時實施上揭強暴行為，使該毒品因而完全脫離告訴
    人之現實管領與支配，所為已構成強盜犯行無誤。辯護人上
    開所辯，亦有未合，無法採取。
　⒍至同案共犯卓子健於本院審理時證述：「（你可否描述本件
    案發經過？ ）我印象中是本來我們要跟翁祖天買三級毒品
    愷他命，本來談好是3 萬還是多少忘記了，到現場後翁祖天
    把價錢抬高，他就跟陳景暉扭打在一起，當時三級毒品愷他
    命已經交給陳景暉了，打起來後我有在旁邊攔，把他們推開
    ，後來翁祖天就跑走。翁祖天也有還手，我跟陳景暉就跑掉
    了。...（他們扭打時是空手嗎？）陳景暉，我忘記了。（
    你剛剛提到翁祖天有還手，請問如何還手？可否形容？）我
    印象中就是亂揮，有揮到陳景暉的頭，因為陳景暉比較高嘛
    ，他一定是往上揮，我也有被揮到一下就把他們倆推開。（
    你們去現場之前，本來就有計劃要拿他的毒品嗎？）本來是
    要跟他買。（請求提示109 年少連偵第2 號卷第39頁《提示1
    09 年少連偵第2 號卷第39頁》，上面有108 年12月3 日14點
    32分你與陳景暉之訊息，內容有提到『我還想再去搶』、『這
    次搶完就夠了』，陳景暉回答『搶完就夠了？』再翻到41頁中
    間有個「搶柯P 阿」，下面有講到一句「東西拿了我就敲他
    」，因為這些訊息是在案發後，你跟陳景暉聊到還想去搶是
    何意思？）那時會去搶是因為上面有提到一個叫『阿樂』的，
    但是我不認識他，聽說是他叫陳景暉去搶回來給他，後來搶
    回來的毒品也沒有在我們身上，陳景暉應該是交回去給『阿
    樂』。（你說訊息上有個叫『阿樂』的，他叫陳景暉去搶毒品
    ？）對。（所以你們上面寫的搶毒品與你們和翁祖天之交易
    有關係嗎？）沒有關係。...（剛剛辯護人請求提示之對話
    紀錄，你在隔天就立刻表示『我還想再去搶』，也是要搶毒品
    嗎？）不是，當時我跟陳景暉在開玩笑，沒有真的要去搶。
    （如果你身上真的有錢可以買毒品，為何之後一而再再而三
    出現你想要搶毒品之對話內容？）因為是朋友之間的開玩笑
    。...（當天去案發現場，你跟陳景暉為何要帶玩具槍去？
    ）不是我帶的，我不知道。（《提示109年少連偵緝字第26號
    卷第17頁檢察官偵訊筆錄》請看第一行以下之問題，問說『所
    以陳景暉預謀要拿玩具槍的槍托打，你都不知道？』你回答
    說『我們有事先準備沒有殺傷力的槍枝，防止他搶我的現金』
    ，當時依據你的回答，應該事前就知道你們都備妥玩具槍枝
    了？）我忘記了。（當時翁祖天受傷後，他是否立刻就跑掉
    ？）好像還有對陳景暉還是對我們叫囂吧，不知道叫我們還
    怎樣。（你們有追上去嗎？）沒有。（你們如何反應？）忘
    記了。...（《提示109年少連偵字第2號卷第11頁》，是你在
    警局作之筆錄，你回答『當時我跟陳景暉在上址與對方交易
    毒品』、『陳景暉便持玩具手槍以握把處敲擊對方頭部，對方
    便開始逃跑，我們見狀也返回我們的停車處駕車準備離開』
    ，當時筆錄所述是否是事實？）當時我沒有提到他有動手，
    因為警察叫我們隨便處理一下就可以了。（所以是警察亂記
    嗎？）沒有亂記，是那時叫我們隨便，當時警察沒有跟我們
    說叫我詳細交代，他好像跟陳景暉有講過。我忘記了，我忘
    記那時他怎麼說，他是跟我們聊天。（你在這份筆錄中有明
    確提到『陳景暉用玩具手槍敲擊對方頭部，對方便開始逃跑』
    是否為事實？）是。（當時完全沒有提到對方有跟你們叫囂
    ？也沒有提到對方跟你們扭打？）當時沒有交代很清楚。..
    .（你以前在你的案子檢察官訊問時有講說『我沒有打翁祖天
    ，我只有跟翁祖天身體接觸，陳景暉先用槍拖打翁祖天，因
    為陳景暉動手打人了，我只好去推翁祖天』？）我只有把他
    們倆推開，沒有去打翁祖天也沒有推他。」等語（見本院卷
    第368頁至第374頁）。惟查，
　⑴同案共犯卓子健於本院審理時雖證稱：被告與告訴人發生扭
    打叫囂，其並推開他們等語，然觀諸卓子健於警詢、檢察官
    偵訊時全然未曾提及告訴人與被告陳景暉發生扭打叫囂之情
    事，衡以卓子健於偵查中尚無關於本案訴訟之策略性考量，
    迄本院審理時為營造告訴人尚有抗拒能力之狀態，而為迥異
    於偵查中之供述，其就此於本院審理時之證述，已難遽信，
    況告訴人於遭陳景暉攻擊後被追跑乙節，業經卓子健於本院
    另案審理時供稱：「陳景暉一直追著翁祖天跑」等語（見本
    院111年度上訴字第42號卷第93頁）；復於本院本案審理時
    為肯認之證述（見卷第374頁），顯與告訴人尚能與陳景暉
    扭打叫囂之情狀相左，是卓子健於本院審理時，就此部分之
    證述，為飾卸之詞，不足採取。
　⑵卓子健就其於案發後與陳景暉之通訊軟體對話內容，並不否
    認其為真正，而於本院審理時證稱各該內容是朋友間「開玩
    笑」的對話云云。然就其等通話內容整體以觀，卓子健表示
    「真的很不甘心」、陳景暉覆以「我是都可以」...卓子健
    「這次搶完就夠了？」，陳景暉覆以「搶完就夠了？...你
    覺得阿樂有可能會叫我們停嗎？」，卓子健再回以「我說我
    不要，他能怎樣」、「我找不到他阿，他又能怎樣」，陳景
    暉再覆以「你還不了解他啦」等語，另卓子健表示「這次你
    要搶多少？」時，陳景暉則覆以「要不然20、20」等語（見
    偵卷第39頁至第42頁），是其等就再計劃行搶之事，多有討
    論與思考利害關係，要非得以「開玩笑」一語帶過，是卓子
    健此部分證述，亦為迴護被告之詞，不足採取。
　⑶卓子健復於本院審理證述：其不知道陳景暉有攜帶本案槍枝
    前往現場等語，惟經提示前引其於檢察官偵訊時之供述，詢
    以其就此情之供述前後不一時，證人則回答「我忘記了」。
    是就其等事先準備本案槍枝前往現場乙節，自以距案發當時
    之偵訊供述，記憶較為清晰，亦較無訴訟利害關係之考量，
    自應以其於檢察官偵訊時之供述為可採。卓子健於本院就重
    要問題之證述，屢以「忘記了」而略過不論，顯為避就己身
    之責並迴護被告之詞，不足採納。
　㈥公訴意旨雖認被告、卓子健與少年葉○丞有共同攜帶兇器強盜
    之犯意聯絡及行為分擔，然為被告所否認，並辯稱：案發時
    ，我不認識葉○丞，亦不知悉陳景暉有找葉○丞把風等語。
　⒈按刑法分則或刑法特別法中規定之結夥二人或三人以上之犯
    罪，應以在場共同實施或在場參與分擔實施犯罪之人為限，
    不包括同謀共同正犯在內。司法院大法官會議釋字第109號
    解釋「以自己共同犯罪之意思，事先同謀，而由其中一部分
    之人實施犯罪之行為者，均為共同正犯」之意旨，雖明示將
    「同謀共同正犯」與「實施共同正犯」併包括於刑法總則第
    28條之「正犯」之中，但此與規定於刑法分則或刑法特別法
    中之結夥犯罪，其態樣並非一致（最高法院76年度台上字第
    7210號判決意旨參照）。
　⒉查告訴人於警詢、檢察官偵訊時證稱：被告、陳景暉搶走我
    的財物之後，我才看到第3個人從公園方向跑過來，接著往
    公園方向逃逸，該人自始均未對我動手等語（見他卷第144
    頁、第177頁），是依告訴人所述情節可知，被告、陳景暉
    於持本案槍枝敲擊告訴人頭部、強取告訴人財物之過程中，
    葉○丞均未在可對告訴人施加現實物理力之範圍內，亦始終
    未實施強取告訴人之財物，揆諸上揭判決意旨，少年葉○丞
    是否結夥共同實施本案犯罪，容有疑義。再者，少年葉○丞
    於警詢、檢察官偵訊及原審審理時證稱：108年12月1日晚間
    10時49分許，我使用通訊軟體臉書聯繫陳景暉，陳景暉只跟
    我說他要去溫拿旅館附近處理事情，要我到場把風，負責看
    有沒有警察或什麼的，若對方人數太多，打架打不過的時候
    ，要我視情況幫忙，我有問陳景暉是什麼事情，但他只有說
    到了就知道，並沒有提到毒品交易或搶東西，所以我就搭乘
    計程車到溫拿旅館附近的統一超商等陳景暉，我等了約20分
    鐘後傳訊息給陳景暉，他說他人在旁邊，並說等一下有一個
    人會騎車來，機車廠牌是山葉、車型是ZERO、顏色是白色，
    我看到該名男子出現後，陳景暉又打臉書電話問我說該名男
    子是否一個人？身邊有無其他人？我回答沒有，該名男子將
    機車停放在溫拿旅館門口後，步行進入立農街1段，接著陳
    景暉打給我，叫我尾隨該名男子進入立農街內，並叫我在立
    農街1段22巷口等，不要進入該巷弄內，後來我看到該名男
    子從22巷走出來到溫拿旅館門口牽機車，過程中我聽不到該
    名男子與陳景暉、被告間之談話內容，該名男子去牽車的時
    候，我就走進22巷內，陳景暉叫我到巷底之立農公園等，我
    在公園看不到他們交談的過程，後來我聽到陳景暉和該名男
    子爆發口角，我聽到很大聲的髒話「幹你娘機歪」，接著該
    名男子就往我的方向跑，我看到陳景暉往另一邊跑，我以為
    出事了，就去追陳景暉，我衝出22巷後，陳景暉已經不見了
    ，剩我一個人，我也有點害怕，就躲在卡車旁邊，之後陳景
    暉打給我要我趕緊搭計程車離開，我就起身往溫拿旅館旁的
    加油站跑，並搭計程車離開，過程中我並不知道陳景暉及被
    告有犯強盜案等語（見偵卷第72頁至第74頁、他卷第153頁
    至第161頁、原審卷第285頁至第303頁），核與陳景暉於警
    詢、檢察官偵訊時供稱：當天我與被告前往本案交易地點打
    算向告訴人購買毒品施用，當時我怕被黑吃黑，所以找葉○
    丞到場查看告訴人是否攜帶槍械或棍棒到場，並攜帶本案槍
    枝，以免購買毒品的錢被搶，葉○丞只知道我們要去購買毒
    品，不知道我們會演變成去搶人家毒品，葉○丞事前也不知
    道我們會做出搶毒品之行為，當天我與被告等候告訴人前來
    販賣毒品，等了30幾分鐘，且告訴人到場後，態度很不好，
    當下我情緒不好，就從屁股口袋拿出本案槍枝往告訴人的左
    臉眉毛處敲下去等語相符（見偵卷第45頁至第50頁）。復衡
    諸毒品買賣為非法之交易，被告、陳景暉指示葉○丞在本案
    交易地點附近先行確認賣家身分及往來行蹤，尚未與常情相
    悖。再參以陳景暉與葉○丞間通訊軟體Messenger對話紀錄，
    僅見陳景暉告知葉○丞：「你就在7-11等就好，若情況不對
    ，然後你就下來，因為我們都不認識，後面的話你就用健走
    的」、「看事辦事喔」、「就在7-11那裡等我」、「還沒啦
    ，他們騎摩托車來」、「一個人騎ZERO的，RS ZERO」等語
    ，並未商議任何有關強盜之事，有通訊軟體Messenger對話
    紀錄及語音譯文在卷可稽（見偵卷第87頁至第123頁），自
    難僅因葉○丞在本案交易地點附近監看到場者之舉，逕認其
    與被告、陳景暉間有共同攜帶兇器強盜之犯意聯絡火行為分
    擔。復查，卷內無其他積極證據證明葉○丞與被告、陳景暉
    間係共同意圖為自己不法之所有，自難認少年葉○丞於本案
    係共犯攜帶兇器強盜犯行。公訴人此部分所述，容有誤會，
    併予敘明。
　㈦被告等人強盜所得財物究為毒品抑或現金20萬元之認定：
　　查告訴人雖於警詢時及偵查中均指稱：因對方要借錢，所以
    帶現金20萬元到現場，不料遭對方搶走云云。然被告及共犯
    卓子健於警偵訊時均供稱：係為毒品交易才到現場，伊等是
    搶毒品，搶了愷他命20公克及梅片10片等情（見臺灣士林地
    方檢察署109年度少連偵字第2號卷第11頁至第13頁、第47頁
    至第49頁、第209頁），且觀諸共犯卓子健使用WeChat與告
    訴人翁祖天對話內容：「（108年12月2日0時04分）卓子健
    ：『15節小姐，然後…你那邊有梅艷芳是嗎？』，卓子健：『20
    啦，20萬是多少』」、「（108年12月2日0時15分）翁祖天：
    『等我一下』，卓子健：『北投區承德路七段溫拿旅館』，翁祖
    天：『好』，卓子健：『多久到？』、「（108年12月2日0時24
    分）翁祖天：『差不多要3、40分鐘』，翁祖天：『我幫你趕一
    下』，卓子健：『好，謝啦』等語在卷（見同上偵卷第35頁至
    第36頁），再參以被告與共犯卓子健強盜犯行後，其2人以M
    essenger之通話內容略以：「（108年12月2日20時55分）被
    告：『ㄟ我要拿梅』等詞以觀（見同上偵卷第38頁），足證共
    犯卓子健應係以購買摻有毒品之梅片（即梅艷芳）等毒品邀
    約告訴人翁祖天出面交易，迨被告等人強盜得手後，被告即
    聯絡卓子健拿取強盜所得毒品梅片等情甚明，是被告等人強
    盜所得財物係毒品愷他命20公克及梅片10片，而非現金20萬
    元，至告訴人為免遭追訴販賣毒品之刑責乃堅稱係現金20萬
    元被搶云云，亦為合乎情理之事，尚不足憑。此部分應以被
    告及卓子健所述之取得之物為準，附此敘明。
　㈧綜上所述，被告及辯護人上開辯解，為事後卸責之詞，均不
    足採信。本件事證已明，被告強盜犯行，堪以認定，應予依
    法論科。
三、論罪：
　㈠被告行為時所持BB槍業已扣案，該BB槍係金屬材質，質地沈
    重，有扣案物之照片在卷可參（見同上偵卷第61頁），客觀
    上顯足對人之生命、身體及安全構成威脅，係屬具有危險性
    之兇器。核被告所為，係犯刑法第330條第1項攜帶兇器強盜
    罪。公訴意旨(見本院卷第378頁)認被告係符合結夥三人之
    加重條件，尚有未恰。被告與卓子健就上開攜帶兇器強盜犯
    行，有犯意聯絡及行為分擔，應論以共同正犯。 　
　㈡按強盜罪，於實施強暴行為之過程中，如別無傷害之故意，
    僅因拉扯致被害人受有傷害，乃施以強暴之當然結果，不另
    論傷害罪（最高法院24年度刑事庭會議決議意旨參照），被
    告、陳景暉以持本案槍枝敲擊告訴人頭部之方式，共同實行
    強暴行為，致告訴人成傷，則其等傷害行為已結合於強盜罪
    之罪質中，不另論傷害罪。公訴意旨認被告此部分所為，另
    成立刑法第277條第1項傷害罪，容有誤會。　
　㈢因依卷內事證尚不足以認定被告與葉○丞共犯本案攜帶兇器強
    盜犯行，已如前述，自無法依兒童及少年福利與權益保障法
    第112條第1項前段之規定，加重其刑，於此敘明。
參、原判決撤銷之理由：
一、原審認本案被告犯行，事證明確，據以論科，固非無見。惟
    查，被告、卓子健就本案犯行，尚不符合結夥三人以上之加
    重條件，業述於前，原判決此部分事實之認定，容有未恰。
    被告及辯護人執前詞提起上訴，業經本院論駁如上，此部上
    訴固無理由，惟原判決有上揭可議之處，自應由本院撤銷改
    判。爰以行為人之責任為基礎，審酌被告不思以正當途徑賺
    取所需，竟與卓子健共同強盜告訴人財物之行為，並利用深
    夜在市區巷道內，由被告陳景暉持BB槍攻擊告訴人頭部，至
    告訴人達不能抗拒程度後強取財物，再參酌本件犯罪所得財
    物係毒品之犯罪情節，並考量被告犯後態度，被害人所受傷
    害程度，兼衡被告年輕識淺、素行尚可、高中肄業之智識程
    度、未婚、目前無業之家庭經濟狀況等一切情狀，量處如主
    文第2項所示之刑，以資懲儆。
二、沒收部分
  ㈠扣案之BB槍1把（無彈匣），查為被告所有，且供本案犯行所
    用之物，業據其陳明在卷（見偵卷第46頁），爰依刑法第38
    條第2項前段規定宣告沒收之。
  ㈡按二人以上共同犯罪，關於犯罪所得之沒收或追徵，應各按
    其利得數額負責，並非須負連帶責任，亦即應就各人實際分
    受所得之財物為沒收（最高法院105 年度台上字第197 號判
    決意旨參照）。所謂各人「所分得」，係指各人「對犯罪所
    得有事實上之處分權限」，法院應視具體個案之實際情形而
    為認定。倘若共同正犯各成員內部間，對於不法利得分配明
    確時，固應依各人實際分配所得沒收；然若共同正犯成員對
    不法所得並無處分權限，其他成員亦無事實上之共同處分權
    限者，自不予諭知沒收；至共同正犯各成員對於不法利得享
    有共同處分權限時，則應負共同沒收之責（最高法院104年
    度台上字第3937號判決意旨參照）。
  ㈢被告與卓子健強盜所得之財物為第三級毒品愷他命20公克及
    摻有毒品之梅片10片，已如前述，犯後為被告與卓子健平分
    施用乙節，業據其等於警詢時供明在卷（見偵卷第第13頁、
    第49頁），是被告於本案之犯罪所得合計為愷他命10公克及
    梅片5 片等物，均應依刑法第38條之1 第1 項前段宣告沒收
    ，並於全部或一部不能沒收或不宜執行沒收時，依同條第3 
    項追徵其價額。 
肆、被告陳景暉經本院合法傳喚，無正當理由不到庭，爰不待其
    陳述，為一造辯論判決。　
據上論斷，應依刑事訴訟法第371條、第369條第1項前段、第364
條、第299條第1項前段，判決如主文。
本案經檢察官王碧霞提起公訴，檢察官謝志明到庭執行職務。
中　　華　　民　　國　　111 　年　　5 　　月　　4 　　日
                  刑事第二十庭  審判長法　官  王復生
　　　　　　　　　　　　　　　　　　　法　官  張紹省
　　　　　　　　　　　　　　　　　　　法　官  蕭世昌
以上正本證明與原本無異。
如不服本判決，應於收受送達後20日內向本院提出上訴書狀，其
未敘述上訴之理由者並得於提起上訴後20日內向本院補提理由書
（均須按他造當事人之人數附繕本）「切勿逕送上級法院」。
                                      書記官　吳建甫
中　　華　　民　　國　　111 　年　　5 　　月　　4 　　日
附錄：本案論罪科刑法條全文
中華民國刑法第330條
犯強盜罪而有第321條第1項各款情形之一者，處7年以上有期徒
刑。
前項之未遂犯罰之。
中華民國刑法第328條
意圖為自己或第三人不法之所有，以強暴、脅迫、藥劑、催眠術
或他法，至使不能抗拒，而取他人之物或使其交付者，為強盜罪
，處5年以上有期徒刑。
以前項方法得財產上不法之利益或使第三人得之者，亦同。
犯強盜罪因而致人於死者，處死刑、無期徒刑或10年以上有期徒
刑；致重傷者，處無期徒刑或7年以上有期徒刑。
第1項及第2項之未遂犯罰之。
預備犯強盜罪者，處1年以下有期徒刑、拘役或9千元以下罰金。
中華民國刑法第321條
犯前條第1項、第2項之罪而有下列情形之一者，處6月以上5年以
下有期徒刑，得併科50萬元以下罰金：
一、侵入住宅或有人居住之建築物、船艦或隱匿其內而犯之。
二、毀越門窗、牆垣或其他安全設備而犯之。
三、攜帶兇器而犯之。
四、結夥三人以上而犯之。
五、乘火災、水災或其他災害之際而犯之。
六、在車站、港埠、航空站或其他供水、陸、空公眾運輸之舟、
    車、航空機內而犯之。
前項之未遂犯罰之。